【裁判字號】    92,交聲,930
【裁判日期】    920606
【裁判案由】    交管條例聲異
【裁判全文】
板橋地方法院交通事件裁定                        九十二年度交聲字第九三號
    原處分機關  交通部公路總局臺北區監理所
    異  議  人  甲○○
    即受處分人
    代  理  人  林昱伸
右列受處分人因違反道路交通管理處罰條例案件，對於原處分機關於中華民國九十二
年五月十二日所為之處分（原處分案號：北監自裁字裁四○─ＣＧ0000000號
），聲明異議，本院裁定如左：
    主  文
原處分撤銷。
汽車駕駛人，行車速度超過規定之最高時速，處罰鍰新臺幣壹仟貳佰元，並予記違規
點數壹點。
    理  由
一、按「汽車駕駛人，行車速度超過規定之最高時速，…處新臺幣一千二百元以上二
    千四百元以下罰鍰」、「汽車駕駛人有第四十條第一項之情形者，除依原條款處
    罰鍰外，並予記違規點數一點」、「本條例所定罰鍰之處罰，行為人接獲違反道
    路交通管理事件通知單後，於十五日內得不經裁決，逕依規定之罰鍰標準，向指
    定之處所繳納結案；不服舉發事實者，應於十五日內，向處罰機關陳述意見或提
    出陳述書。其不依通知所定限期前往指定處所聽候裁決，且未依規定期限陳述意
    見或提出陳述書者，處罰機關得逕行裁決之」，道路交通管理處罰條例第九條第
    一項、第四十條第一項前段、第六十三條第一項第一款分別定有明文。次按「處
    理違反道路交通管理事件，有關文書送達之程序，依行政程序法之規定」，違反
    道路交通管理事件統一裁罰標準及處理細則第五條亦規定甚明。再按「送達，於
    應受送達人之住居所、事務所或營業所為之。但在行政機關辦公處所或他處會晤
    應受送達人時，得於會晤處所為之。」、「對於當事人之送達，有下列各款情形
    之一者，行政機關得依申請，准為公示送達︰一、應為送達之處所不明者。」、
    「有前項所列各款之情形而無人為公示送達之申請者，行政機關為避免行政程序
    遲延，認為有必要時，得依職權命為公示送達。」、「公示送達應由行政機關保
    管送達之文書，而於行政機關公告欄黏貼公告，告知應受送達人得隨時領取；並
    得由行政機關將文書或其節本刊登政府公報或新聞紙。」、「公示送達自前條公
    告之日起，其刊登政府公報或新聞紙者，自最後刊登之日起，經二十日發生效力
    ；於依第七十八條第一項第三款為公示送達者，經六十日發生效力。但第七十九
    條之公示送達，自黏貼公告欄翌日起發生效力。」，行政程序法第七十二條第一
    項、第七十三條第一項、第三項、第七十八條第一項第一款、第二項、第八十條
    、第八十一條分別規定明確。
二、原處分意旨略以：臺北縣警察局交通分隊執勤員警於民國（下同）九十年八月二
    十一日上午五時四十四分，在臺北縣八里鄉○○○路獅子頭處查獲異議人即受處
    分人甲○○所有之車牌號碼Ｑ二－五八三六號自用小客車有違反道路交通管理處
    罰條例第四十條第一項「行車速限五十公里，經測速時速六十九公里，超速十九
    公里，未滿二十公里」之事實，遂以通知逕行舉發。異議人以：伊住址並未變動
    ，其他之罰單皆如期收到，然卻未曾收受本件違規通知舉發單，致未能依法按期
    到案接受處分，而遭裁以最高罰鍰，請求撤銷原裁罰處分，改依最低罰鍰處罰等
    語。
三、經查：本件異議人即受處分人甲○○所有之車號Ｑ二－五八三六號自用小客車，
    於上開時地超速之事實，有臺北縣政府警察局北縣警交字ＣＧ0000000號
    舉發違反道路交通管理事件通知單及違規照片影本各一件在卷可稽。次查，該舉
    發違反道路交通管理事件通知單，係由原舉發單位臺北縣政府警察局以掛號郵務
    送達方式向異議人住所地即臺北縣永和市○○里○○○鄰○○路七十四號送達，
    郵差因該址查無此人，遂將該舉發通知單退回原舉發單位，原舉發單位遂依違反
    道路交通管理事件統一裁罰標準及處理細則第五條準用行政程序法第七十八條之
    規定，以舉發單因掛號無法送達為由，將舉發通知單刊登公告辦理公示送達，異
    議人逾期未繳罰款，原處分機關即交通部公路總局台北區監理所遂以最高額罰鍰
    裁罰等情，有臺北縣警察局九十北警交字第三五四四八號公告、臺北縣警察局違
    規罰單單退管理系統單退已入案移送表、裁決書各乙份等影本在卷可查。惟異議
    人居住於前開住所，其所有之車牌號碼Ｑ二－五八三六號自用小客車登記之住址
    亦同，此觀諸前引舉發單、裁決書及異議人異議狀、陳述書所載地址甚明，又本
    件異議人自八十七年即居住在臺北縣永和市○○里○○○鄰○○路七十四號，有
    戶口名簿影本乙份在卷足憑，是異議人既非住居所不明，亦非屬住居於法權不及
    之地而不能以其他方式送達之情形，縱郵差前往投遞時不獲會晤應受送達之人，
    惟觀乎現今社會常情，民眾白日多需外出工作，郵件投遞又多在日間，應受送達
    人不在家之情形甚為常見，縱應受送達人不在，依法尚有其他替代送達方式以資
    因應，例如寄存送達。本件舉發通知單送達異議人住所時，因無人在家，郵差未
    以其他可替代方式為送達，僅以「查無此人」，而將應送達之文書即舉發通知單
    退回，尚難認已符合行政程序法第七十八條第一項第一款所謂應為達之處所不明
    之情形，自不得以公示送達方式以為送達。從而原舉發單位向異議人前開住居所
    寄發舉發違反道路交通管理事件通知單結果，為「查無此人」遷移不明，既與異
    議人住居之事實扞格，亦與應受送達人即異議人住居所不明而得公示送達之情形
    有別，故本件原舉發單位以登公告之方式將該舉發通知單為公示送達，於法尚有
    未合，從而異議人以送達不合法為由提起本件異議，應認有理由，原處分自應予
    以撤銷。
四、是本件異議人違規行為已如前述，仍依道路交通管理處罰條例第四十條第一項前
    段之規定，諭知異議人處罰鍰新臺幣一千二百元，但依道路交通管理處罰條例第
    六十三條第一項第一款，汽車駕駛人違反第四十條第一項規定者，除依原條款處
    罰鍰外，並予記違規點數一點，如主文所示，以資適法。
據上論斷，應依道路交通案件處理辦法第二十條，裁定如主文。
中      華      民      國      九十二      年      六      月    六    日
                                臺灣板橋地方法院交通法庭
                                      法  官  胡  堅  勤
右正本證明與原本無異
如不服本裁定應於送達後五日內向本院提出抗告狀
                                      書記官  吳  詩  琳
中      華      民      國      九十二      年      六      月    六    日


司法院資訊處製作；財團法人民間司法改革基金會備份。
